【裁判字號】    91,訴,2456
【裁判日期】    920502
【裁判案由】    偽造文書等
【裁判全文】
臺灣臺中地方法院刑事判決                        九十一年度訴字第二四五六號
    公  訴  人  臺灣臺中地方法院檢察署檢察官
    被      告  甲○○
右列被告因偽造文書等案件，經檢察官提起公訴（九十一年度偵緝字第一○一號），
本院判決如左：
    主  文
甲○○行使偽造私文書，足以生損害於他人，處有期徒刑月，如易科罰金，以佰
元折算壹日；特約商店為華力柔實業股份有限公司之信用卡簽帳單持卡人收執聯壹紙
及該信用卡簽帳單商店存根聯上偽造之「丙○○」署押壹枚，均沒收。又連續意圖為
自己不法之有，以不正方法由自動付款設備取得他人之物，處有期徒刑月，如易科
罰金，以佰元折算壹日。應執行有期徒刑肆月，如易科罰金，以佰元折算壹日；
特約商店為華力柔實業股份有限公司之信用卡簽帳單持卡人收執聯壹紙及該信用卡簽
帳單商店存根聯上偽造之「丙○○」署押壹枚，均沒收。
    事  實
一、甲○○於民國八十九年十一月初得知友人丙○○欲申辦信用卡，即以其與富邦商
    業銀行行員乙○○熟識，銀行較容易核卡為由，取得丙○○之委託及相關證件後
    ，代丙○○填寫信用卡申請書，為之申辦富邦商業銀行信用卡，並至乙○○處代
    丙○○領取富邦商業銀行嗣後所核發之卡號0000000000000000
    號信用卡及預借現金密碼。詎甲○○竟基於意圖為自己不法所有及行使偽造私文
    書之犯意，先於八十九年十二月一日晚間七時二十八分許，在華力柔實業股份有
    限公司位於臺中縣市某分店內，向該分店佯購化妝品等用品，復未經丙○○同意
    ，持上開信用卡簽帳（該信用卡背面並未簽名），並在該分店之信用卡簽帳單上
    ，偽造「丙○○」署押一枚，且複寫在信用卡簽帳單第一聯之後的第二聯，持交
    給疏未注意上開信用卡背面未簽名之該分店員工，表明係丙○○本人消費之旨以
    簽帳消費，使該分店陷於錯誤將價值新臺幣（下同）五千元之化妝品給付予甲○○，而由富邦商業銀行墊付該筆消費金額，足生損害於富邦商業銀行、丙○○、
    及華力柔實業股份有限公司等人；復另起基於意圖為自己不法所有之概括犯意，
    於八十九年十二月一日及同年月二日，前往位於臺中市○○路上之中國信託商業
    銀行臺中分行，未經丙○○同意，連續持上開信用卡置入該行自動提款機內操作
    ，並輸入預借現金密碼，偽以上開信用卡合法使用人身分之不正方法予以預借現
    金，並使中國信託商業銀行陷於錯誤而指示該自動提款機分別給付一萬元及五千
    元予甲○○，足生損害於中國信託商業銀行、富邦商業銀行及丙○○等人。嗣甲○○於擅自預借現金及刷卡消費完畢後，始將返還上開信用卡並將前開情事告知
    丙○○。
二、案經丙○○訴由臺中市警察局第三分局報請臺灣臺中地方法院檢察署檢察官偵查
    起訴。
    理  由
一、右揭事實，業據被告甲○○於偵查中及本院審理時均坦承不諱，核與告訴人丙○○指訴及證人乙○○證述之情節相符，並有富邦商業銀行信用卡申請書、富邦商
    業銀行信用卡客戶消費明細表、信用卡消費簽帳單影本各乙紙附卷為憑，足見被
    告自白與事實相符，本案事證明確，其犯行洵堪認定，應依法論科。
二、按信用卡簽帳單係特約商店所制作，用以記載持卡人消費項目、金額、時間、商
    店名稱，得持以經聯合信用卡處理中心向發卡銀行請領款項之證明，持卡人每於
    消費後在簽帳單上之署押，則表示持卡人係親自消費，此於簽帳單上持卡人簽名
    欄後，均為該項意思表示之記載即可明之，故持卡人於簽帳單上之署押，亦具特
    定意思表示，是信用卡簽帳單自屬文書無疑，而該等文書具有確認持卡人之身分
    ，持卡人簽名後之簽帳單係由特約商店核對收執，並轉向發卡銀行請款，此簽帳
    單上之署押，係持卡人以該文書內容對於特約商店請求於核對無誤時提供商品或
    服務，以及請求發卡銀行給付款項之依據，是偽造簽帳單上署押之文書後，由特
    約商店及發卡銀行就此等文書進行審查核對提供契約給付之過程觀之，實該當於
    刑法第二百十六條之「行使」之法意。是被告甲○○雖得告訴人丙○○授權填載
    富邦商業銀行信用卡申請書，惟未經告訴人同意，持上開信用卡至華力柔實業股
    份有限公司刷卡消費取得財物，復持上開信用卡至中國信託商業銀行提款設備預
    借現金，核其所為，係犯刑法第二百十六條、第二百十條行使偽造私文書罪、同
    法第三百三十九條第一項詐欺取財罪及同法第三百三十九條之二第一項之利用自
    動付款設備詐欺取財罪。被告於華力柔實業股份有限公司之信用卡簽帳單上偽造
    署押之行為係偽造私文書之部分行為，而其偽造後持以行使，偽造之低度行為為
    行使之高度行為所吸收，均不另論罪。而被告對於一式二聯可複寫之簽帳單，以
    一行為同時偽造二個相同之署押，仍為單純一罪。被告先後二次利用自動付款設
    備詐欺取財罪犯行，時間緊接，犯罪構成要件相同，顯係出於概括之犯意為之，
    為連續犯，依刑法第五十六條規定，以一罪論，並加重其刑；另公訴人認詐欺取
    財罪與利用自動付款設備詐欺取財罪有連續犯之判上一罪關係，惟此二罪間構成
    要件不同，非同一罪名，無法成立連續犯，公訴人對此尚有誤會，併予敘明。再
    上開行使偽造私文書及詐欺取財二罪間，有方法目的之牽連關係，應依刑法第五
    十五條之規定，從一重之行使偽造私文書罪處斷。被告所犯行使偽造私文書罪（
    行使偽造信用卡簽帳單）與利用自動付款設備詐欺取財罪之間，犯意各別，行為
    互殊，應予分論併罰。爰審酌被告正值壯年，不思循正當管道賺取財物，欲謀不
    勞而獲，其心可議，且犯罪迄今尚未賠償告訴人損失，致告訴人受有損害，暨考
    其犯罪動機、手段、方法、詐欺之所得及犯後坦承部分犯行等一切情狀，量處如
    主文所示之刑，併諭知易科罰金之折算標準，以示懲儆。
三、查被告甲○○行為後，刑法第四十一條業已於九十年一月十日修正公布，同年月
    十二日生效，修正後刑法第四十一條第一項前段規定「犯最重本刑為五年以下有
    期徒刑以下之刑之罪，而受六個月以下有期徒刑或拘役之宣告，因身體、教育、
    職業、家庭之關係或其他正當理由，執行顯有困難者，得以一元以上三元以下折
    算一日，易科罰金。」，與修正前刑法第四十一條規定「犯最重本刑為三年以下
    有期徒刑以下之刑之罪，受六個月以下有期徒刑或拘役之宣告，因身體、教育、
    職業、家庭之關係，執行顯有困難者，得以一元以上三元以下折算一日，易科罰
    金。」不同，比較新舊法結果，以新法較有利於行為人，故依刑法第二條第一項
    前段規定，本件自應適用裁判時之法律即修正後刑法第四十一條第一項前段之規
    定，併此敘明。
四、按上訴人用以詐欺取財之偽造、變造等書類，既已交付於被害人收受，則該物非
    屬上訴人所有，除偽造書類上偽造之印文、署押，應依刑法第二百十九條予以沒
    收外，依同法第三十八條第三項之規定，即不得再對各該書類諭知沒收（最高法
    院四十三年臺上字第七四七號判例意旨參照）。查被告於上開時間至華力柔實業
    股份有限公司位於臺中縣市某分店購物消費之信用卡簽帳單商店存根聯一紙，已
    分別交付被害人華力柔實業股份有限公司收受，已非被告所有，依刑法第三十八
    條第三項之規定，爰不另為沒收之諭知，惟前開信用卡簽帳單商店存根聯上偽造
    之「丙○○」署押一枚，雖未扣案，無證據據明業已滅失，均應依刑法第二百十
    九條之規定予以宣告沒收。又被告於上開時間至華力柔實業股份有限公司位於臺
    中縣市某分店購物消費之信用卡簽帳單持卡人收執聯一紙，為被告所有供犯罪所
    用之物，依刑法第三十八條第一項第二款宣告沒收；又該紙信用卡消費簽帳單持
    卡人收執聯持卡人簽名欄上偽造之「丙○○」署押一枚，因該張偽造之收執聯業
    經宣告全部沒收，已如前述，爰不就該部分偽造之署押，另予宣告沒收，特予敘
    明。
五、公訴意旨略以：被告甲○○即自證人乙○○處代告訴人丙○○領取上開信用卡及
    預借現金密碼，詎甲○○竟基於意圖不法所有之概括犯意，將前開信用卡據為己
    用並刷卡消費，因認被告亦涉有刑法第五十六條、第三百三十五條第一項之連續
    侵占罪嫌等語。然查，被告於本院審理時供稱：伊原本打算要把卡還給告訴人，
    但伊當時沒有錢，伊是想等錢還清了再把卡還給告訴人等語（參見本院刑事卷宗
    九十二年四月十八日審理筆錄第六頁），且告訴人亦陳稱：被告有拿信用卡給伊
    看，但該信用卡已刷爆伊不要等語（參見本院刑事卷宗九十一年十一月十八日調
    查筆錄第四頁），足見被告事後確有欲返還上開信用卡予告訴人情事，惟遭告訴
    人拒絕，是難認被告有將上開信用卡變異持有為所有之意圖，自與侵占罪之構成
    要件不符；又被告前揭論罪科刑行為係犯詐欺取財等罪，則其持信用卡消費購買
    物之行為應係施用詐術取得之財物，與先因法律上或契約上之原因而持有他人之
    物，再變更為不法所有之犯意而予以侵占者不同。此外，本院復查無其他積極證
    據可認被告有被訴連續侵占之犯行，不能證明其犯罪，本應諭知無罪之判決，惟
    公訴人認此部分與前開論罪科刑部分有牽連犯之裁判上一罪關係，爰不另為無罪
    之諭知，附此敘明。
據上論斷，應依刑事訴訟法第二百九十九條第一項前段，刑法第二條第一項前段、第
五十六條、第二百十六條、第二百十條、第三百三十九條第一項、第三百三十九條之
二第一項、第五十五條、修正後刑法第四十一條第一項前段、第五十一條第五款、第
二百十九條、第三十八條第一項第二款，罰金罰鍰提高標準條例第一條前段、第二條
，判決如主文。
本案經檢察官謝名冠到庭執行職務
中      華      民      國      九十二      年      五    月      二    日
                                臺灣臺中地方法院刑事第三庭
                                    審判長法  官  劉  錫  賢
                                          法  官  林  三  元
                                          法  官  黃  裕  仁
右正本證明與原本無異。
如不服本判決，應於送達後十日內向本院提出上訴狀（須附繕本），上訴於臺灣高等
法院臺中分院。
                                          書記官
中      華      民      國      九十二      年      五    月      五    日
附錄論罪科刑法條
刑法第二百十條
偽造、變造私文書，足以生損害於公眾或他人者，處五年以下有期徒刑。
刑法第二百十六條
行使第二百十條至第二百十五條之文書者，依偽造、變造文書或登載不實事項或使登
載不實事項之規定處斷。
刑法第三百三十九條第一項
意圖為自己或第三人不法之所有，以詐術使人將本人或第三人之物交付者，處五年以
下有期徒刑、拘役或科或併科一千元以下罰金。
刑法第三百三十九條之二第一項
意圖為自己或第三人不法之所有，以不正方法由自動付款設備取得他人之物者，處三
年以下有期徒刑、拘役或一萬元以下罰金。


司法院資訊處製作；財團法人民間司法改革基金會備份。
